臺灣高等法院刑事判決　　　　　　　 100年度上易字第1626號
　　上　訴　人
　　即　被　告　郭姵君
　　選任辯護人　黃育勳　律師
上列上訴人因詐欺案件，不服臺灣板橋地方法院100年度易字第1
281號，中華民國100年6月10 日第一審判決（起訴案號：臺灣板
橋地方法院檢察署100 年度偵字第9234號，嗣於原審準備程序中
，被告就被訴事實為有罪陳述，經原審告知簡式審判程序意旨，
並聽取當事人意見，裁定依簡式審判程序審理）提起上訴，判決
如下：
    主      文
上訴駁回。
    犯罪事實
一、郭姵君於民國95年間，曾因偽造有價證券等案件，經原審以
    95年度訴字第3178號判決判處有期徒刑2 年，緩刑3 年確定
    ；又於97年間，因觸犯詐欺2 罪，經原審以97年簡字第5418
    號判決各判處拘役59日，均減為拘役29日，應執行拘役55日
    確定。又於99年間，因詐欺、偽造文書等罪，經原審以99年
    自字第19號判處應執行有期徒刑8 月；再因詐欺等案件，經
    本院以99年度上訴字第4342 號判決確定，應執行有期徒刑9
    月；又因詐欺等案件，經原審以99年度訴字第3596號裁判，
    定應執行刑1 年6 月確定。於本案偵查繫屬之後，又觸犯詐
    欺罪，分別經原審100 年度簡字第4298號判處有期徒刑6 月
    （上訴於原審100 年度簡上字第641 號審理中）及100 年度
    訴字第1642號審理中（上述案件均未構成累犯）。
二、郭姵君明知自己並非新北市○○區○○路2 段318 巷2 弄10
    號房地之所有權人（下稱該房地），也無處分權限，竟意圖
    為自己不法之所有，先於99年7 月間某日，向不知情之友人
    徐清祥訛稱：「已受讓取得該房地所有權，願以較低價格出
    售」云云，徐清祥乃將該不實訊息，轉知有購屋意願之友人
    何珮琪。郭姵君即與何珮琪相約於同年月29日前往上址看屋
    ；詎郭姵君竟趁何珮琪帶同父母看屋之機會，向何珮琪佯稱
    ：「因需款孔急，願以較低價格出售所受讓之該房地」云云
    ，要求何珮琪先行匯款新臺幣（下同）100 萬定金。何珮琪
    因而陷於錯誤，依郭姵君指示，於同日，委由徐清祥代為匯
    款100 萬元進入土地銀行板橋分行000000000000號，郭姵君
    開立之帳戶。郭姵君又接續前述詐欺之犯意，於 99年8 月5
    日，再向何珮琪佯稱：「需再付款100 萬元才可辦理過戶事
    宜」云云，並約何珮琪於翌（6 ）日同往代書事務所簽訂不
    動產買賣契約書，以取信於何佩琪。何珮琪不疑有他，再次
    陷於錯誤，而依郭姵君指示匯款100 萬元至上述銀行帳戶。
    及至99年9 月間，因郭姵君仍未依約交付上述房地所有權狀
    、辦理移轉登記，且避不見面，何珮琪察覺有異始知受騙。
二、案經何珮琪訴請臺灣板橋地方法院檢察署檢察官偵查起訴。
    理    由
一、程序（證據能力）部分：
（一）被告以外之人於審判外之陳述，雖不符前4 條之規定，而
      當事人於審判程序同意作為證據，法院審酌該言詞陳述或
      書面陳述作成時之情況，認為適當者，得為證據。當事人
      、代理人或辯護人於法院調查證據時，知有第 159 條第1
      項不得為證據之情形，而未於言詞辯論終結前聲明異議者
      ，視為有前項之同意。刑事訴訟法第159 條之5 第1 項、
      第2 項定有明文。被告以外之證人何佩琪、徐清祥於偵查
      中之證述，經原審及本院依法踐行調查證據程式，檢察官
      、被告及辯護人均知有該證詞，而不爭執各該證據之證據
      能力，且未於原審及本院言詞辯論終結前聲明異議，審酌
      該證人筆錄作成時之情況，並無在非自由意志情況下所為
      之陳述，認為適當，依刑事訴訟法第159 條之5 第2 項規
      定，具有證據能力。
（二）其餘憑以認定被告郭姵君犯罪事實之非供述證據（詳後述
      ），查無違反法定程序取得之情，依同法第158條之4規定
      反面解釋，均有證據能力。
二、認定犯罪事實所憑證據及理由：
    被告郭姵君對於犯罪事實均坦白承認，核與證人何佩琪、徐
    清祥之證述相符（見他卷第44頁，原審卷第25頁），並有該
    房地土地建物登記謄本、不動產契約書、台北富邦銀行匯款
    委託書、五股鄉農會匯款申請書、本票、土地銀行板橋分行
    000000000000 號帳戶開戶資料及交易明細為憑（見他卷第3
    至12、33至34、36至40頁）。足認被告郭姵君之任意性自白
    與事實相符，可以採信。事證明確，被告詐欺犯行可以認定
    ，應予依法論科。
三、論罪：
    核被告郭姵君所為，係犯刑法第339 條第1 項詐欺取財罪。
    被告利用不知情友人徐清祥遂行犯行，為間接正犯。被告先
    後2 次詐取告訴人財物之行為，係基於同一目的之決意所為
    ，侵害同一法益，各行為之獨立性極為薄弱，依一般社會健
    全觀念，在時間差距上難以強行分隔，應視為數個舉動接續
    實行之接續犯，包括的論以一罪。
四、維持原判決及駁回上訴之理由：
（一）原審依刑法刑法第339條第1項，刑法施行法第1條之1規定
      ，審酌被告多次之詐欺前案紀錄，有本院被告前案紀錄表
      可憑，素行不佳，正值青壯，不思以己力謀取財物，一再
      冀求不勞而獲，已經法律制裁猶不知警惕自新；惟念坦承
      犯行，且願意賠償告訴人並已支付部分賠償金共45萬元，
      ，有原審準備程序筆錄、北投區農會99年9 月20日匯款申
      請書、彰化銀行99年9 月30日匯款回條聯可憑（見原審卷
      第30頁，他卷第50頁），尚有155 萬元之不法所得未償還
      及其犯罪動機、目的、手段等一切情狀，認檢察官求處有
      期徒刑1 年6 月稍嫌過重，而量處有期徒刑1 年4 月。經
      核認事用法並無違法、失當。
（二）被告上訴意旨略以：因遭人恐嚇故而施詐，坦承犯行，且
      努力工作還款，已給付告訴人共45萬元，並取得告訴人同
      意不使被告入監服刑之諒解，以期被告能繼續償還欠款。
      且被告各次詐欺犯行之判決結果，均獲法院判處得易科罰
      金之刑，請求撤銷原判決，諭知得易科罰金之刑度，以便
      被告能繼續積極還款云云。經查：１、另案之裁判乃法院
      就各個案件依調查證據結果本於自由心證而為之事實上及
      法律上判斷，一般無拘束其他裁判的效力（最高法院80年
      台上字第518 號判決參照）。被告其他各起詐欺案件，法
      院所為之判斷，核與本案之認事用法無關。參酌被告前有
      多次詐欺犯行，均獲量處得易科罰金之刑期，就被告一再
      施詐之犯行均予從寬處刑，然被告歷經多次偵審程序，絲
      毫不知警惕，再為本案犯行，且金額高達200 萬元，顯然
      對被告而言，僅處以得易科罰金之刑並不足以達到嚇阻之
      效能。雖然告訴人於本院審理中表示願予被告易刑之機會
      ，為求被告得以繼續還款等語；惟被告清償債務之民事責
      任，並不因入監服刑而得解免，此與被告應否量處得易科
      罰金之刑期，並非絕對必然相關，自不容許被告以「得易
      科罰金才願意繼續還錢」相脅。至於被告辯稱因受他人恐
      嚇方實行本案犯行云云，縱然屬實，核屬犯罪動機問題，
      已經原判決審酌，無礙原審對於犯罪事實之認定、法律適
      用及刑罰量定。２、被告雖力陳已積極賠償告訴人云云；
      縱如被告供述已賠償45萬元，然被告總詐得款額共200 萬
      元，於原審為部分給付之後以迄本院辯論終結，未再有任
      何積極賠償其餘欠款之行為，被告辯稱確有還款誠意云云
      ，不能採信。雖然被告於本院辯論終結後，100年8月12、
      18日，曾再具狀陳述，又再次與告訴人簽立和解書，就餘
      款以每月給付一次之方式，分98期給付，已於100年8月10
      日匯款 5萬元予告訴人，並提出和解書、臺灣銀行無摺存
      入憑條存根等（均影本）為證云云，經核除被告償還詐欺
      所得由45萬元變更為50萬元之外，無礙於原判決對於被告
      犯行及科刑應審酌事項之認定。３、量刑輕重屬於法院職
      權之行使，原審量刑已審酌刑法第57條各款科刑應審酌事
      項，並參酌檢察官求刑意見，而就被告犯行量定適當之刑
      ，所處之刑並無失出失入。
五、被告上訴指稱原判決量刑過重，就原審已依職權斟酌之量刑
    事項，求為更輕處刑，核無理由，應予駁回。
據上論斷，應依刑事訴訟法第368條，判決如主文。
本案經檢察官壽勤偉到庭執行職務。
中    華    民    國    100    年    8    月    24    日
                  刑事第六庭審判長法  官  邱同印
                                  法  官  吳淑惠
                                  法  官  郭豫珍
以上正本證明與原本無異。
不得上訴。
                                  書記官  陳采薇
中    華    民    國   100    年    8     月    24    日
附錄：本案論罪科刑法條全文
中華民國刑法第339條
（普通詐欺罪）
意圖為自己或第三人不法之所有，以詐術使人將本人或第三人之
物交付者，處 5 年以下有期徒刑、拘役或科或併科 1 千元以下
罰金。
以前項方法得財產上不法之利益或使第三人得之者，亦同。
前二項之未遂犯罰之。